臺灣新竹地方法院刑事判決　　　　　　　　　　　　　九十一年度訴緝字第二三號
　　公　訴　人　臺灣新竹地方法院檢察署檢察官
　　被　　　告　乙○○
　　指定辯護人　本院公設辯護人林建和
右列被告因強盜案件，經檢察官提起公訴（九十年度偵字第三九二七號），本院判決
如左：
    主  文
乙○○共同攜帶兇器竊盜未遂，累犯，處有期徒刑捌月。
扣案螺絲起子壹支、電擊棒壹支，均沒收。
    事  實
一、乙○○前因竊盜罪，經臺灣桃園地方法院判處有期徒刑一年六月確定，嗣於民國
    八十九年七月二十四日執行完畢。詎不知悔改，與姓名年籍不詳綽號「志明」之
    成年男子，共同基於意圖為自己不法所有之犯意聯絡，於九十年六月二十八日一
    時四十分許，由綽號「志明」者駕駛乙○○不知情之女友楊麗琳所承租之車牌號
    碼ＧＧ－三九○八號自小客車，附載乙○○，前往新竹市○區○○里○○路五十
    九巷前，由綽號「志明」者把風，乙○○持其所有且客觀上足資為兇器之螺絲起
    子及電擊棒各乙支，破壞邱靖惠所有由甲○○持有使用之車牌號碼ＳＺ－八四八
    六號自小客車車門門鎖（毀損部分未據告訴），欲竊取車內價值約新台幣（下同
    ）一萬元之音響，尚未得手之際，因該部自小客車之防盜警報器響起，便先返回
    「志明」所在車牌號碼ＧＧ－三九○八號自小客車上等候，惟此舉已驚動保全人
    員戊○○，約二十分鐘後，乙○○再基於同一竊盜犯意，著手欲竊取右開音響，
    戊○○即請同事徐森源報警處理，並與同事丁○○、丙○○前往制止致乙○○未
    能得手，而綽號「志明」者見狀亦鳴喇叭示警，乙○○遂打開車門逃逸，嗣於建
    功二路附近為警查獲，並扣得其所有且供作案所用之螺絲起子、電擊棒各乙支，
    而悉上情。
三、案經新竹市警察局第二分局報請臺灣新竹地方法院檢察署檢察官偵查起訴。
    理  由
一、右開事實業據被告乙○○於警訊、偵查及審理中坦承不諱（偵卷第六頁至第七頁
    、第二六頁、本院卷第十二頁至第十四頁、第四一頁、第七六頁至第七七頁），
    核與被害人甲○○於警訊中指訴、及證人即被害人戊○○、丁○○、丙○○證述
    失竊情節相符，並有贓證物品認領保管收據、汽車行照、扣押物品清單、車號查
    詢汽車車籍表各乙份在卷可稽，此外，復有螺絲起子、及電擊棒各乙支扣案可資
    佐證，而被告又係現行犯，足認其自白與事實相符，本件事證明確，被告犯行堪
    以認定。
二、按刑法第三百二十一條第一項第三款之攜帶兇器竊盜罪，係以行為人攜帶兇器竊
    盜為其加重條件，此所謂兇器，其種類並無限制，凡客觀上足對人之生命、身體
    、安全構成威脅，具有危險性之兇器均屬之，且祇須行竊時攜帶此種具有危險性
    之兇器為已足，並不以攜帶之初有行兇之意圖為必要，螺絲起子為足以殺傷人生
    命、身體之器械，顯為具有危險性之兇器。（最高法院七十九年度臺上字第五二
    五三號判例意旨參照）。又電擊棒可供電擊，而扣案螺絲起子為金屬材質，且甚
    為銳利，二者均足以為殺傷人之生命、身體之器械，故為具有危險性之兇器，被
    告持以行竊，核其所為，係犯刑法第三百二十一條第二項、第一項第三款之加重
    竊盜未遂罪，被告與綽號「志明」者二人間就前開犯行，有犯意聯絡及行為分擔
    ，為共同正犯，被告已著手於犯罪行為之實行而不遂，為未遂犯，應依刑法第二
    十六條前段之規定，減輕其刑。又被告前因竊盜罪，經臺灣桃園地方法院判處有
    期徒刑一年六月確定，嗣於八十九年七月二十四日執行完畢，有臺灣高等法院被
    告全國前案紀錄表、臺灣新竹地方法院檢察署前科資料個案查詢表各乙份存卷可
    按，其受有期徒刑之執行完畢後五年以內再犯本件有期徒刑以上之罪，係屬累犯
    ，依法加重其刑，並應先加後減。爰審酌被告有多次犯罪前科，素行不佳，其前
    所犯竊盜罪，甫於八十九年七月二十四日執行完畢，竟於九十年六月二十八日再
    犯本件竊盜罪，犯罪動機、目的、犯罪之手段、犯罪所生之危險、對於社會治安
    之影響、犯後坦承犯行，態度尚稱良好等一切情狀，量處如主文所示之刑。扣案
    螺絲起子、電擊棒各乙支均為被告所有，且供犯本罪所用之物，業據被告供承在
    卷（偵卷第六頁、本院卷第十三頁、第十四頁），爰依刑法第三十八條第一項第
    二款之規定，予以沒收。
三、公訴意旨另以：被告乙○○於九十年六月二十八日二時許，在新竹市○區○○里
    ○○路五十九巷前，著手欲竊取車牌號碼ＳＺ－八四八六號自小客車車內之音響
    ，因戊○○即與同事丁○○、丙○○前往制止而未得手，被告打開車門逃逸，並
    為脫免逮捕，當場持自備電擊棒一支電擊丁○○、丙○○，致丁○○、丙○○分
    別受有左手、左膝蓋輕傷（傷害部分均未據告訴），後因警方據報前來在建功二
    路附近當場逮獲，並在乙○○身上起出螺絲起子、電擊棒各一支，因認被告此部
    分涉有刑法第三百三十條第一項之加重強盜罪嫌。
四、按犯罪事實應依證據認定之，無證據不得推定其犯罪事實，又不能證明被告犯罪
    ，應諭知無罪之判決，刑事訴訟法第一百五十四條、第三百零一條第一項分別定
    有明文。次按認定不利於被告之事實，須依積極證據，苟積極證據不足為不利於
    被告事實之認定時，即應為有利於被告之認定，更不必有何有利之證據；又事實
    之認定，應憑證據，如未能發現相當之證據，或證據不足以證明，自不能以推測
    或擬制之方法，以為裁判之基礎，且認定犯罪事實所憑之證據，無論直接或間接
    證據，其為訴訟上之證明，須達於通常一般之人均不致有懷疑，而得確信其為真
    實之程度者，始得據為有罪之認定，倘其證明尚未達到此一程度，而有合理之懷
    疑時，尚難作為有罪之認定基礎，最高法院三十年上字第八一六號、四十年臺上
    字第八六號、七十六年臺上字第四九八六號判例均可資參照。
五、公訴人認被告乙○○涉犯加重強盜罪嫌，係以被害人戊○○、丁○○、孫茂鶱之
    指訴及扣押物品清單乙紙為其主要論據。訊據被告則堅決否認有前開加重強盜犯
    行，辯稱略以：電擊棒從一開始就放在我身上，我當時被保全人員發現下車後，
    門一打開，保全人員丙○○就以警用三節棍朝我毆打，因為我以壹隻手拆音響，
    壹隻手拿電擊棒，所以門開時，我手上還拿著電擊棒，但是我沒有拿電擊棒去電
    他，因為電擊棒很短，約只有十五公分，電擊棒就掉落路旁草堆，我就往前衝，
    跑了一段路，就被在場保全人員丙○○追到然後繼續毆打我等語。
六、經查：
(一)、被害人即威勝保全公司保全人員丁○○供稱：「那歹徒就跑給我們追，我快追到
    歹徒時，那歹徒就反身拿電擊棒電我的左手，我被電到所以跌倒左手受傷了，那
    歹徒也被我們同事圍住報警，有我及孫茂鶱兩人被電擊傷，我跌倒後，另二人去
    追他，我並無持東西打他」（偵卷第十三頁、第四二頁）、「是戊○○通知我要
    大門打電話報警，並要我去幫忙追捕竊賊，我到現場時，被告還在車上，我站在
    駕駛座旁邊，被告一打開門，我就從後方追趕，電擊棒觸到我的左手，我因此嚇
    到跌倒，跌倒之後，我沒有追上去，以後的事情我就不知道」（本院卷第四四頁
    ）、「當天被告的手抓著，看不清楚手上有什麼東西，只是我抓住他的時候，感
    覺有被電到，嚇了我一跳」（本院卷第六五頁）等語，可知被害人丁○○對被告
    係於竊車地點或被捕獲地點施以強暴行為，前後所述不一，而扣案電擊棒是長約
    十五公分，直徑約三公分之大陸製圓棒狀電擊棒，有本院九十一年十一月七日勘
    驗筆錄及照片乙幀（本院卷第六六頁、第六七頁）在卷可稽，故扣除被告以手持
    握部分，可供攻擊部分甚短，是必須兩人相當接近始有可能觸及，則被告於偵查
    及本院審理中俱以前開情詞置辯，對其如何竊盜進而被追捕毆打之過程描述大致
    相同，尚堪採信，再由警方係事後在現場尋獲電擊棒，並非由被告身上查獲此點
    益可佐證（偵卷第七頁），足認被害人丁○○在本院審理時之證詞較為可採，即
    係被害人丁○○貼近追捕被告時不慎觸及致其跌倒，且使電擊棒掉落，故被告當
    時僅係消極欲逃跑，並未對被害人丁○○施以任何「主動攻擊」之強暴行為，則
    被告此部分行為，核與刑法第三百三十條第一項加重準強盜罪之構成要件尚屬有
    間。
(二)、被害人即威勝保全公司保全人員戊○○於警訊中先稱：「該嫌疑人便打開車門下
    車逃跑，我們四人欲要將他攔下，該嫌疑人就用電擊棒反擊我們，然後再跑至建
    功二路，我們再追擊，同時警方剛好到現場合力將竊車嫌疑人逮捕，四人除我另
    有丁○○、徐森源、孫茂鶱，另受傷者有丁○○、孫茂鶱兩人」（偵卷第十一頁
    ）、「被告有持電擊棒攻擊我，我有持警棍打他，但是他先攻擊我們，我們才反
    擊的」（偵卷第四四頁）等語，惟於本院審理時則稱：「當天我最先發現有歹徒
    ，警報器響了之後，我就以望遠鏡觀看被告的情形，我以無線電請求支援，當時
    只有丁○○，後來我看到丙○○，我就請他幫忙，我最先到現場，我和丁○○站
    在駕駛座的左邊，我們到場時，被告還在車內，我們請他出來，他不出來，後來
    被告從駕駛座右邊車門衝出來，我追過去，他就以電擊棒揮，我就以警棍擋他，
    他就開始跑，我就開始追，追了約兩百公尺，被告就回頭以螺絲起子亂揮，我追
    到他的時候，我的警棍剩下一半，然後丙○○也到場，當時我還在和被告搏鬥，
    我沒有受傷，不久警察就到現場」（本院卷第四五頁）等語，然證人即威勝保全
    公司保全人員徐森源證稱：「乙○○被警衛逮捕時我沒有參與，因為我是大門警
    衛所以不能離開，僅由同事丁○○、孫茂鶱、戊○○三人前往逮捕，而我則打電
    話報警」（偵卷第三九頁）等語，可知證人徐森源當時並未參與現場追捕被告行
    為，足認被害人戊○○對究竟四人或三人參與逮捕被告，被告係以電擊棒抑螺絲
    起子攻擊此重要之點前後描述並不一致，是被害人戊○○就犯罪事實之指訴既有
    前開瑕疵，其指訴尚不足為不利於被告之認定依據。
(三)、被害人即威勝保全公司保全人員孫茂鶱稱：「乙○○在逃逸時，我與戊○○及丁○○追捕約一百多公尺，邱嫌突然持電擊棒電擊，我及丁○○閃避不及被電擊跌
    倒，而後邱嫌為戊○○捕獲報警查獲，我身上左膝蓋挫傷，是乙○○持電擊棒電
    擊我後使我跌倒受傷」（偵卷第十六頁）、「丁○○先被被告攻擊後跌倒，我再
    上前去抓他，但他拿電擊棒攻擊我，我被電了後才以三節棍打他，戊○○當時也
    有拿三節棍打他，但都是基於他先攻擊我們才防衛性的打他」（偵卷第四三頁）
    、「一直到被告打開車門，我才知道是哪部車，因為丁○○跌倒，我跑過去看他
    怎麼樣，他告訴我他被電到了，我就請路人騎摩托車載我一下，我追到被告時，
    他已經跌倒在地下，正在和戊○○拉扯，我要把被告抓起來，他又拿起螺絲起子
    亂揮，我要搶螺絲起子，結果自己因此也受傷，我只好拿出警用三節棍出來。我
    們制服被告以後，兩、三分鐘警察就到了」（本院卷第四四頁）等語，可知被害
    人孫茂鶱對於如何遭受強暴乙節，究係和證人丁○○二人協同追捕被告時遭電擊
    棒攻擊跌倒受傷，或被告和證人戊○○拉扯之際受螺絲起子揮舞致傷，前後所述
    岐異甚鉅，故被害人之指述內容既有前開所述之疑義，自不能單憑被害人前後不
    一之指訴情節，即推斷被告有加重準強盜之犯行。
七、綜上所述，縱被告與被害人間確於公訴人指訴之時、地，因竊盜未遂而發生追捕
    毆打，然並無積極證據證明被告有何公訴人所指之加重準強盜犯行，揆諸首揭說
    明，公訴人所舉之證據不足以證明被告確有前開加重準強盜犯行；此外，又查無
    其他積極證據，足認被告確有公訴人所指之此部分犯行，故不能證明被告此部分
    犯罪，惟此部分與前開論罪科刑部分，為實質上一罪關係，基於審判不可分之故
    ，爰不另為無罪之諭知。
八、據上論斷，應依刑事訴訟法第二百九十九條第一項前段，刑法第二十八條、第三
    百二十一條第二項、第一項第三款、第二十六條前段、第四十七條、第三十八條
    第一項第二款，判決如主文。
本案經檢察官劉邦繡到庭執行職務。
中      華      民      國    九十一    年     十二     月     十三     日
                                臺灣新竹地方法院刑事第二庭
                                    審判長法  官   王銘勇
                                          法  官   王鳳儀
                                          法  官   楊數盈
右正本證明與原本無異。
如不服本判決，應於判決送達後十日內向本院提出上訴狀( 應附繕本 )。
                                          書記官   沈藝珠
中      華      民      國    九十一    年     十二     月     十三     日
附錄本判決論罪科刑法條：
刑法第三百二十一條
犯竊盜罪而有左列情形之一者，處六月以上五年以下有期徒刑：
一  於夜間侵入住宅或有人居住之建築物、船艦，或隱匿其內而犯之者。
二  毀越門扇、牆垣或其他安全設備而犯之者。
三  攜帶兇器而犯之者。
四  結夥三人以上而犯之者。
五  乘火災、水災或其他災害之際而犯之者。
六  在車站或埠頭而犯之者。
前項之未遂罰之。
